【裁判字號】    90,家抗,107
【裁判日期】    900430
【裁判案由】    指定遺產管理人
【裁判全文】
臺灣高等法院民事裁定  九十年度家抗字第一○七號
    抗  告  人    甲○○
                              .
右抗告人因與乙○○○間指定遺產管理人事件，對於中華民國九十年三月七日臺灣臺
北地方法院八十九年度管字第四三號裁定提起抗告，本院裁定如左：
    主      文
抗告駁回。
抗告程序費用由抗告人負擔。
    理      由
一、抗告意旨略以：本件被繼承人乙○○○雖尚有直系姻親施徐月玉、林大郎、林大
    魁、林大垚、徐永烈等人。惟上述之人尚未經法院指定為乙○○○之親屬會議會
    員，自無從組成親屬會議，故抗告人於原法院聲請選任遺產管理人等事件時，被
    繼承人乙○○○確屬「無親屬會議」之狀態。故抗告人之聲請為合法，求予廢棄
    原裁定等語。
二、本件抗告人於原法院聲請意旨略以：被繼承人乙○○○（民國前八年一月九日出
    生，身分證統一編號：Ｚ000000000號，生前住台北市○○區○○路二
    一九號二樓）於民國（下同）六十八年八月三十日死亡，死時遺有不動產多筆，
    並立有遺囑載明由簡健三為其遺囑執行人，將所有遺產遺贈與抗告人，因乙○○
    ○並無子嗣，亦無任何繼承人存在，惟為免乙○○○真存有任何繼承人，而損及
    其權益，抗告人為此依民法第一千一百七十七條、第一千一百七十八條規定聲請
    原法院選任簡建三為乙○○○之遺產管理人，並准對乙○○○之繼承人為是否為
    承認繼承之公示催告等語。
三、按繼承開始時，繼承人之有無不明者，由親屬會議於一個月內選定遺產管理人，
    並將繼承開始及選定遺產管理人之事由，向法院報明。親屬會議依前條規定為報
    明後，法院應依公示催告程序，定六個月以上之期限，公告繼承人，命其於期限
    內承認繼承。無親屬會議或親屬會議未於前條所定期限內選定遺產管理人者，利
    害關係人或檢察官，得聲請法院選任遺產管理人，並由法院依前項規定為公示催
    告。民法第一千一百七十七條、第一千一百七十八條分別定有明文。次按依民法
    之規定應開親屬會議時，由當事人、法定代理人或其他利害關係人召集之，同法
    第一千一百二十九條亦著有明文。又親屬會議會員應就被繼承人之左列親屬與順
    序定之：一、直系血親尊親屬。二、三親等內旁系血親尊親屬。三、四親等內之
    同輩血親。此觀民法第一千一百三十一條第一項規定自明。復按無民法第一千一
    百三十一條規定之親屬，或親屬不足法定人數時，法院得因有召集權人之聲請，
    於其他親屬中指定之。親屬會議不能召開或召開有困難時，依法應經親屬會議處
    理之事項，由有召集權人聲請法院處理之。親屬會議經召開而不為或不能決議時
    ，亦同。此為同法第一千一百三十二條所明定。可知繼承開始時，繼承人之有無
    不明，被繼承人之遺產管理人應由被繼承人之親屬會議選定之，倘無民法第一千
    一百三十一條規定之法定親屬會議會員者，或親屬不足法定人數時，被繼承人之
    法定代理人、利害關係人得聲請法院於其他親屬中指定親屬會議會員，若無親屬
    會議或親屬會議不能召開或召開有困難時，或親屬會議經召開而不為或不能決議
    時，或親屬會議未於繼承開始時一個月內選定遺產管理人者，利害關係人或檢察
    官得聲請法院選任遺產管理人，並由法院依前項規定為公示催告，非謂被繼承人
    無法定親屬會議會員時，其利害關係人或檢察官即得逕自聲請法院處理依法應經
    親屬會議處理事項。
四、本件抗告人主張乙○○○於六十八年八月三十日死亡，並無子嗣或其他繼承人，
    死前立有遺囑載明由簡健三為其遺囑執行人，將所有遺產遺贈與抗告人之事實，
    固據其提出戶籍謄本、遺產明細表、遺囑、土地登記簿謄本等件為證，堪認抗告
    人為乙○○○之利害關係人，惟查乙○○○雖無法定親屬會議會員，然尚有其他
    姻親親屬如施徐月玉、林大郎、林大魁、林大垚、徐永烈、徐孟堅、徐志魁、徐
    米杏、徐米美、徐米冠，此有卷附繼承系統表在卷可憑（見原法院卷第十二頁）
    。抗告人尚非不能聲請法院於上開親屬中指定乙○○○之親屬會議會員，再由抗
    告人召開指定親屬會議以選任乙○○○之遺產管理人，倘該親屬會議不能召開或
    召開有困難時，或親屬會議經召開而不為或不能決議時，抗告人始得聲請法院選
    任遺產管理人，乃抗告人不循此途，逕向原法院聲請選任簡健三為乙○○○之遺
    產管理人，並對乙○○○之繼承人為是否為承認繼承之公示催告，揆諸上開說明
    ，抗告人之聲請自屬無據。原裁定駁回抗告人之聲請，經核並無不合。抗告意旨
    稱：其於聲請時確無親屬會議之狀態云云，然查親屬會議之組織有一定之方式及
    程序，抗告人不依法定方式及程序召集親屬會議，而憑空謂無親屬會議存在云云
    ，指摘原裁定不當，求予廢棄，為無理由，應予駁回。
五、爰裁定如主文。
中        華        民        國     九 十    年   四     月   三十     日
                                    臺灣高等法院民事第十庭
                                        審判長法  官  林  敬  修
                                              法  官  黃  騰  耀
                                              法  官  劉  勝  吉
右正本係照原本作成。
不得再抗告。
中        華        民        國     九 十    年   五     月     二     日
                                              書記官  李  翠  齡


司法院資訊處製作；財團法人民間司法改革基金會備份。
